最高法院刑事判決
                                   111年度台上字第3945號
上  訴  人  臺灣高等檢察署臺南檢察分署檢察官謝錫和
被      告  簡志偉                      


上列上訴人因被告偽造文書案件，不服臺灣高等法院臺南分院中
華民國111年6月2日第二審更審判決（111年度上更一字第12號，
起訴案號：臺灣嘉義地方檢察署108年度偵字第9572號，108年度
選偵字第69號），提起上訴，本院判決如下：
    主  文
上訴駁回。
    理  由
一、按刑事訴訟法第377條規定，上訴於第三審法院，非以判決
    違背法令為理由，不得為之。是提起第三審上訴，應以原判
    決違背法令為理由，係屬法定要件。如果上訴理由書狀並未
    依據卷內訴訟資料，具體指摘原判決不適用何種法則或如何
    適用不當，或所指摘原判決違法情事，顯與法律規定得為第
    三審上訴理由之違法情形，不相適合時，均應認其上訴為違
    背法律上之程式，予以駁回。
二、本件原判決以公訴意旨略稱：被告簡志偉係嘉義縣大林鎮長
    ，負責綜理鎮務，為依法令服務於地方自治團體所屬機關而
    具有法定職務權限之公務員；於任職鎮長期間之民國108年1
    0月28日上午，在大林鎮公所內，批核嘉義縣環境保護局（
    下稱環保局）108年10月22日嘉環廢字第0000000000號公文
    （下稱9959號公文）時，明知該公文非嘉義縣政府所發，且
    時任縣長並非陳明文，仍基於行使公務員假借職務上之機會
    變造公文書之犯意，於同日上午10時18分許，在鎮長辦公室
    內，先以向後翻面方式，遮蔽9959號公文之署名區域，再以
    印有「縣長陳明文」官印之嘉義縣政府98年7月14日府環字
    第0000000000號公文（下稱1476號公文）為底，變造成署名
    為「縣長陳明文」之公文；於以手機拍照儲存後，將之張貼
    於被告個人使用之臉書上，並加註「嘉義縣長是兒皇帝嗎？
    為什麼公所行文給縣府，縣府竟然用『縣長陳明文』作回覆，
    坐實『明文規定』是縣內最高指導原則？」等文字，供其臉書
    友人及不特定網民瀏覽，而行使之，足以生損害於環保局公
    文書之正確性，因認被告涉犯刑法第134條前段、第216條、
    第220條第2項、第211條公務員假借職務上之機會，故意犯
    行使變造公文書罪嫌。惟經審理結果，認為不能證明被告有
    公訴意旨所指之犯罪，因而撤銷第一審之科刑判決，改判諭
    知被告無罪。
三、檢察官上訴意旨略以：㈠原判決既認被告有變造上開準公文
    書之行為，則被告在主觀上，對上開準公文書變造行為之不
    法構成要件已有所認知，即已具備故意之認知要素；至於被
    告係為表達其對於嘉義縣政府以10年前之前前任縣長發布之
    98年清潔隊員額設置基準，否准被告增加清潔隊隊員員額請
    求之不滿，而變造上開文書、拍照上傳臉書並留言，以表達
    其對環保局9959號公文之對比、揶揄、諷刺之意；僅屬被告
    變造文書之動機，非屬客觀之行為情況，無關被告是否有犯
    罪故意。原判決以被告之犯罪動機而認其無變造文書之主觀
    犯意，自有適用法則不當之違法。㈡被告於9959號公文上新
    增其他官印印文，已變更該公文之同一性，而屬偽造，且有
    使該公文內容之正確性及公共信用性發生動搖、混淆之虞。
    原判決認係變造，已有違法；其認為網友之留言各有立場，
    不足以認定是否有誤信，亦屬違誤。
四、經查，原判決認被告並無變造公文書之主觀犯意，已依卷內
    資料，詳述其理由，略以：㈠依被告臉書訊息，顯見9959號
    公文係由環保局發函予大林鎮公所；函文若須署名，理應由
    環保局局長決行，然該公文所呈現者卻是「縣長陳明文」，
    難認有誤認可能。且陳明文之縣長任期已於98年12月20日屆
    滿，距9959號公文之發文日期約有10年，一般人難誤認係前
    前任縣長所為。況且，上開公文明顯可見有一深色摺痕，將
    9959號公文之說明欄一至三，及行文對象欄（含正、副本）
    截斷，可判斷該文書係由2份公文拼湊而成，不至於讓人誤
    認係單一公文；若被告有變造之意，豈會以如此粗糙拙劣之
    手法。㈡被告就任鎮長前，嘉義縣政府曾於107年6月11日發
    函大林鎮公所，同意新增該所清潔隊隊員5員（本院按：原
    為26人），惟大林鎮公所代理鎮長函請嘉義縣政府註銷前函
    ，並獲同意；被告上任後，雖多次函請嘉義縣政府同意調整
    為31人，但均未獲同意，為表達不滿，乃有本案行為。㈢綜
    合觀察前述客觀事實、9959號公文及臉書之文意，可知被告
    並無表明9959號公文係由縣長陳明文具名之意，而係藉9959
    號公文，以對比、揶揄、諷刺方式抒發不平，屬對公共事務
    評論及表達意見。臉書網友就被告之貼文、照片，雖有不同
    解讀，並各有立場，仍不能以此判斷網友真意是否有誤信，
    而為不利被告之認定等語（見原判決第4至8頁）。核其論斷
    、說明，並無不合。其次，原判決雖有：「被告並未將9959
    號公文之內容加以變更，僅係將部分內容折疊，下方放置非
    有製作權人之署名，應屬對文書署名加以更改，變更該公文
    書非本質部分，此仍維持原公文書之同一性，係賦予新證明
    力，應屬變造行為」之記載（見原判決第4頁第22行以下）
    。然對照判決另謂：「被告僅將9959號公文向後翻摺，墊以
    1476號公文在下之粗糙手法，而未將折痕陰影處以修圖軟體
    加以去除，或將發文機關與署名機關不一致處加以擅改，以
    變造成大多數人難以察覺之文書，顯然難以達成變造之目的
    ，被告捨此不為，足徵其確無變造公文書之主觀犯意存在」
    等語（見原判決第7頁第26行以下）。可知原判決所指被告
    之「變造行為」，並非基於變造公文書之犯意而為，自無混
    淆犯罪動機與主觀犯意之違法情形。
五、綜上所述，檢察官上訴指摘各節，係就原判決明白說明之事
    項，依憑己見，再為爭執，並非合法之上訴第三審理由，應
    認其上訴違背法律上之程式，予以駁回。
據上論結，應依刑事訴訟法第395條前段，判決如主文。
中　　華　　民　　國　　111 　年　　12　　月　　8 　　日
                  刑事第四庭審判長法　官　林立華
                                  法　官  謝靜恒
                                  法　官  王敏慧
                                  法　官  李麗珠
                                  法　官  林瑞斌
本件正本證明與原本無異
                                  書記官  李淳智
中　　華　　民　　國　　111 　年　　12　　月　　13　　日